【裁判字號】    97,上訴,1452
【裁判日期】    971027
【裁判案由】    違反毒品危害防制條例
【裁判全文】
臺灣高等法院高雄分院刑事判決        97年度上訴字第1452號
上  訴  人  臺灣高雄地方法院檢察署檢察官
上  訴  人
即  被  告  甲○○
指定辯護人  公設辯護人孫妙岑
被      告  乙○○
選任辯護人  周元培律師
選任辯護人  周村來律師
上列上訴人因被告違反毒品危害防制條例案件，不服臺灣高雄地
方法院96年度訴字第3970號中華民國97年6 月30日第一審判決（
起訴案號：臺灣高雄地方法院檢察署96年度偵字第18141 號，移
送併辦案號：96年度偵字第32025 號），提起上訴，本院判決如
下：
    主  文
原判決撤銷。
甲○○、乙○○共同製造第二級毒品，甲○○處有期徒刑柒年貳
月；乙○○處有期徒刑柒年。扣案殘留第二級毒品甲基安非他命
之附表一編號2 之反應爐架壹組（含玻璃燒瓶參個、冷凝管貳個
及加熱板貳台）、編號19之攪拌棒壹支及編號20之塑膠漏斗伍個
，均沒收銷燬之。附表一之其餘物品，均沒收。
    事  實
一、甲○○、乙○○、陳祥瑞（已於民國97年1 月12日死亡，並
    經原審判決公訴不受理確定）夥同真實姓名年籍不詳綽號「
    孔董」之大陸成年男子及綽號「昌仔」之成年男子，共同基
    於製造第二級毒品甲基安非他命之犯意聯絡，於96年3 月間
    ，由綽號「孔董」之大陸成年男子提供資金，綽號「昌仔」
    之成年男子負責居間聯絡，陳祥瑞則負責統籌製毒工廠之設
    置並指示甲○○、乙○○購置製造第二級毒品甲基安非他命
    之器具及化學原料，且教授甲○○、乙○○以「紅磷法」製
    造第二級毒品甲基安非他命之技術，而共同籌組甲基安非他
    命之製造工廠。其間，於96年4 月初，陳祥瑞先囑由甲○○
    提供其所有位在屏東縣萬丹鄉○○路480 巷39號之房屋，以
    充作毒品製造工廠使用，繼指示甲○○前往高雄市○○街某
    化工材料行載運其所訂購之玻璃燒瓶、加熱板及冷凝管等物
    品至甲○○前揭住處，並指導甲○○利用家中現成之鐵架將
    上開器具組合成反應爐架，另亦指示甲○○及乙○○分別至
    高雄市○○○路上之「萬泰化工材料行」、十全路上之「一
    元化工材料行」、嫩江街上之「宏昇化工材料行」及高雄市
    ○○路與綏遠街附近之化工原料行等處，採購以「紅磷法」
    製作甲基安非他命所需之相關器具及化學原料（即紅磷、氫
    碘酸、氫氧化鈉、甲苯及無水鹽酸氣體等），並均載運回甲
    ○○前揭住處藏放，而陳祥瑞自身亦提供製造甲基安非他命
    之主要原料麻黃素。繼於同年4 月間，即由陳祥瑞指導甲○
    ○、乙○○以「紅磷法」製造第二級毒品甲基安非他命之技
    術，並隨即於甲○○前揭住處內共同製造第二級毒品甲基安
    非他命，其製程方式為：先在玻璃燒瓶內置入麻黃素或鹽酸
    鹽，再加入紅磷、氫碘酸溶液或碘及蒸餾水，繼以冷凝管將
    水蒸氣冷凝為水回流或持續水蒸氣通入，並以加熱板加熱迴
    流持續保持水溶液狀態，待反應1 、2 天後，麻黃素即可轉
    換為甲基安非他命，如再經過塑膠漏斗過濾及加入氫氧化鈉
    、甲苯及無水鹽酸氣體之純化階段，而製得甲基安非他命結
    晶成品既遂。嗣於96年6 月25日晚上7 時許，為法務部調查
    局南部地區機動工作組、高雄市政府警察局苓雅分局及屏東
    縣警察局屏東分局等單位組成之專案小組人員循線在甲○○
    前揭住處查獲，並當場扣得附表一所示之編號2 殘留第二級
    毒品甲基安非他命之反應爐架1 組（含玻璃燒瓶3 個、冷凝
    管2 個及加熱板2 台）、編號19之攪拌棒1 支及編號20之塑
    膠漏斗5 個，及附表一其餘供製造甲基安非他命之原料及器
    具等物品，始查知上情。
二、案經法務部調查局南部地區機動工作組移請臺灣高雄地方法
    院檢察署檢察官偵查起訴及移送併辦。
    理  由
壹、程序部分：
一、按被告之自白，非出於強暴、脅迫、利誘、詐欺、疲勞訊問
    、違法羈押或其他不當方法，且與事實相符者，得為證據，
    刑事訴訟法第156 第1 項定有明文。查被告甲○○於原審審
    理中已自承：警察未使用強暴、脅迫或利誘之方式對伊進行
    詢問，檢察官也沒有以強暴、脅迫等不正方法對伊訊問等語
    （參見原審卷第75頁），是依上開規定，其於警詢及偵查中
    供述均應係基於自由意志而非出於不正之訊問方法，當均有
    證據能力。被告乙○○辯護人主張上開陳述無證據能力，尚
    屬無據。
二、次按被告以外之人於審判外之言詞或書面陳述，除法律有規
    定者外，不得作為證據；又被告以外之人於審判中死亡者，
    其於檢察事務官、司法警察官或司法警察調查中所為之陳述
    ，經證明具有可信之特別情況，且為證明犯罪事實之存否所
    必要者，得為證據；另被告以外之人於偵查中向檢察官所為
    之陳述，除顯有不可信之情況者外，得為證據，刑事訴訟法
    第159 條第1 項、第159 條之3 第1 款、第159 條之1 第2
    項分別定有明文。查證人陳祥瑞於警詢及偵查中所為之陳述
    ，雖均為審判外所為之陳述，而均為傳聞證據；惟證人陳祥
    瑞已於97年1 月12日死亡，有死亡證明書附卷可稽（參見原
    審卷第158 頁）。而證人陳祥瑞於警詢中所為之陳述，均係
    就其親身經歷所為，且係在員警告知相關訴訟上權利後所述
    ，並無違背其意願為陳述之可能，又有全程錄音，其於原審
    行準備程序時亦未曾表示其警詢中所為之陳述非出於任意性
    （參見原審卷第76、77頁），堪認尚無不能自由陳述或遭違
    法取供之情事，而具有信用性，即具可信之特別情況，並為
    證明本案被告本件犯罪事實存否所必要，應認具有證據能力
    。另證人陳祥瑞於偵查中以證人身份向檢察官所為之陳述，
    已依法於檢察官訊問時具結（參見偵卷第72至76頁），已可
    擔保其於偵查中係據實陳述，足見其於偵查中所為之陳述並
    無顯有不可信之情況，且與本案相關待證事實具有關連性，
    自亦具有證據能力，而得作為本案之證據。
三、查本件判決引為證據資料者，除證人甲○○及陳祥瑞於警詢
    、偵查中所為之陳述，其證據能力業如前述外，其餘屬於被
    告以外之人於審判外之言詞、書面陳述者，均於調查證據程
    序經審判長提示並告以要旨後，被告、辯護人及檢察官均知
    悉該等證據係被告以外之人於審判外之陳述，而均未於言詞
    辯論終結前表示異議，本院審酌上開證據作成時之情況，認
    為適當，依刑事訴訟法第159 條之5 規定，均應有證據能力
    。
貳、實體部分：
一、訊據上訴人即被告甲○○固坦承確有在其上開萬丹鄉住處，
    依陳祥瑞之指導利用家中現成之鐵架，將陳祥瑞所訂購之玻
    璃燒瓶、加熱板及冷凝管等器具組合成扣案之反應爐架，及
    曾依陳祥瑞之指示至化工材料行採購器具及化學原料之事實
    ，被告乙○○固坦承受陳祥瑞之託至宏昇化工材料行幫忙載
    約10箱物品至甲○○萬丹住處等事實，惟其2 人均矢口否認
    有何製造第二級毒品甲基安非他命之犯行，被告甲○○辯稱
    ：伊僅是單純提供住處供陳祥瑞放置扣案之上開物品而已，
    伊未參與製造毒品，亦未見陳祥瑞在伊住處製造甲基安非他
    命云云；被告乙○○辯稱：伊至宏昇化工材料行幫忙載物品
    時，該批物品係用紙箱包裝，伊並不知道該物品係製造毒品
    之器具云云。經查：
  (一)被告甲○○、乙○○2 人與同案被告陳祥瑞及不詳年籍綽號
    「孔董」、「昌仔」男子有於上開時地，分工購買扣案之製
    造甲基安非他命之器具及原料，欲共同製造甲基安非他命毒
    品等情，已據同案被告陳祥瑞於警詢時供述：【本件製造安
    非他係由綽號「孔董」大陸人士為幕後金主，綽號「昌仔」
    之人是「孔董」在台灣的連絡人，我負責製造安非他命毒品
    。警方查獲現場，當時有我及被告甲○○、乙○○等3 人在
    場，當時其2人 是依我的指示購置了製毒器具及化學原料後
    ，因為錢花完了，所以叫我過來驗證並向我請款。我們3 人
    之分工係我負責製造安非他命毒品，甲○○及乙○○是籌備
    製造毒品所需之相關的機具及化學原料並協助我製造毒品】
    （見偵查卷第9-10頁筆錄）等語；證人即被告甲○○於偵查
    中證述：「陳祥瑞叫我準備扣案之工具及化學配料，如醋酸
    、乙醚、甲醇、氯仿、丙酮，漏斗、真空馬達、濾紙則是陳
    祥瑞拿錢叫我去買的。陳祥瑞有說安非他命成品若做好賣出
    ，要分配5%給我。陳祥瑞並有交代乙○○說，最後安非他命
    成品部分，要叫他去租房子，進行純化階段，即找結晶的地
    點。被查獲當天，我們3 人就是在該地由陳祥瑞分配安非他
    命製成後，再由乙○○去找另一地點做結晶的部分。」（見
    偵查卷第69-70 頁筆錄）；於原審審理中證稱：「陳祥瑞之
    前曾向我解釋一下化學反應中冷凝回流步驟、原理，說化學
    藥品放在燒杯內，開關開到幾度。曾有一次我照陳祥瑞跟我
    說的步驟去使用反應爐。那次是我好奇看反應爐是否能用，
    而將吸食安非他命剩下來的水放入燒瓶內加溫。試用之後，
    是安非他命。96年6 月14日下午2 點11分，我打電話給陳祥
    瑞，談測試編號一反應罐有無漏氣；隨後3 點10分，則是談
    反應罐能不能啟動。同年月16日中午12點25分，通話內容為
    將空氣打進去反應罐20分鐘後，看能不能啟動」；於警詢中
    供稱：「於乙○○持有遭扣案之筆記本上之字跡應是陳祥瑞
    與我討論製造安非他技術時所書寫」（見偵查卷第23頁筆錄
    ）等情明確，並有通訊監察譯文、有書寫製造毒品程式之筆
    記本及扣押物品目錄表在卷足資佐證，是被告2 人確有與同
    案被告陳祥瑞共同製造毒品犯行，應堪認定。
  (二)警方96年6 月25日晚上7 時許，在被告甲○○前揭住處當場
    扣得之物品，經送請法務部調查局鑑定，確認反應爐架1 組
    （含玻璃燒瓶3 個、冷凝管2 個及加熱板2 台）及攪拌棒均
    有甲基安非他命成分殘留，另塑膠漏斗亦有甲基安非他命成
    分及麻黃鹼成分殘留，又經勘驗本案所查獲之氯仿、乙醚、
    丙酮、陶瓷漏斗、玻璃燒瓶、濾紙、溫度計、反應罐、硫酸
    鋇、醋酸、醋酸鈉、酸鹼試紙、強酸、氫氧化鈉、氫氧瓶等
    化學藥品及設備，符合常見製造甲基安非他命製程中氯化反
    應、氫化反應所需之化學原料與設備等情，此有查獲現場照
    片10幀、扣案物品照片29幀及法務部調查局96年8 月10日調
    科壹字第09622161930 號鑑定書（參見偵卷第13 6、137 頁
    ），及該局97年3 月13日調科壹字第0970009368 0號函1 份
    （參見本院卷第18 2、183 頁）在卷可稽。是依上開證據，
    扣案物品確屬製造甲基安非他命之化學原料與設備無訛，且
    其有既有殘留安非他命於其上，被告已著手製造甲基安非他
    命，亦堪認定。
  (三)辯護人雖辯稱：本案未扣得甲基安非他命成品，自多僅是製
    造甲基安非他命預備階段云云。然查：本件係依「紅磷法」
    製成甲基安非他命，其製程方式為：先在玻璃燒瓶內置入麻
    黃素或鹽酸鹽，再加入紅磷、氫碘酸溶液或碘及蒸餾水，繼
    以冷凝管將水蒸氣冷凝為水回流或持續水蒸氣通入，並以加
    熱板加熱迴流持續保持水溶液狀態，待反應1 、2 天後，麻
    黃素即可轉換為甲基安非他命，如再經過塑膠漏斗過濾及加
    入氫氧化鈉、甲苯及無水鹽酸氣體之純化階段，即製得甲基
    安非他命結晶成品等節，業據證人即本案鑑定人鄭昭欣於原
    審審理中證稱：「卷附法務部調查局96年8 月10日之鑑定書
    及97年3 月13日之函均係由我所製作；目前製造甲基安非他
    命之方法有數10種，國內地下製毒工廠由麻黃素製成氯（假
    ）麻黃素，再經過氯化、氫化、純化製成甲基安非他命之方
    式最為常見，也就是傳統的製法，另外較新的製造方法，有
    係利用麻黃素經過紅磷法製成甲基安非他命，也有經由苯乙
    酸、醋酸酐及醋酸鈉形成P2P ，再經過還原氨化反應（或經
    由甲基醯胺經過縮合反應，加上水解反應）就可以製成甲基
    安非他命；本件扣案器具中，由反應瓶加上冷凝管所組成之
    反應爐架可以利用紅磷法來製成甲基安非他命，也可以利用
    P2P 之方法來製造甲基安非他命；因為我第一次進行鑑定時
    ，反應爐架之冷凝管部分有檢測出甲基安非他命成分殘留，
    且於進行第二次鑑定時又發現有麻黃素、P2P 、苯甲酸、苯
    胺及苯有機成份殘留，也發現有微量的碘、磷等金屬成份殘
    留，故我研判反應爐架是有以麻黃素經由紅磷法製作甲基安
    非他命的跡象。以紅磷法製成甲基安非他命方法之步驟，一
    般作法係先在反應瓶內置入麻黃素、紅磷及氫碘酸等物，並
    以加熱板、反應瓶及冷凝管組合成加熱反應迴流裝置亦即是
    扣案之反應爐架，待加熱反應1 、2 天後，麻黃素即可轉換
    成甲基安非他命，再經過濾及純化等步驟，即可得到甲基安
    非他命的結晶成品，因為紅磷法之製程係在迴流裝置裡，所
    以比較不會產生臭氣及白煙，但產量較少、成本較高」等語
    甚詳（參見原審卷第265-268 頁），且法務部調查局前揭回
    函內容稱：「法院於97年1 月16日送達本局之反應爐架，檢
    視其外觀除外部有灰塵內部並無明顯殘留物。經採樣進行微
    量有機物及特殊金屬殘留物檢測，有機物部分發現加熱板1
    、2 均有第二級第89項毒品甲基安非他命成分殘留，反應瓶
    1 及冷凝管發現有1-pheny1-2-propa none （簡稱P2P） 、
    麻黃素、苯甲酸，反應瓶2 及冷凝管2 發現有苯甲酸、苯胺
    殘留，反應瓶3 則未發現特殊成分；金屬殘留物部分，3 個
    反應瓶均發現有微量碘、磷成分殘留，…。依前述檢驗結果
    研判，其使用製程可能有2 種類型，一是經由P2P 與甲基醯
    胺反應後，在進行水解反應合成甲基安非他命，另一種為紅
    磷法製程，由麻黃素，經與紅磷、氫碘酸反應合成甲基安非
    他命。本案因檢測出有甲基安非他命成分殘留，在製程上屬
    於已完成甲基安非他命之製造」等語（參見原審卷第182-18
    5 頁）。參以被告甲○○於警詢中亦自承：伊與陳祥瑞曾以
    扣案之反應爐架將製毒原料麻黃素直接反應成甲基安非他命
    成品，不需再經過鹵化及氫化反應，且不會產生臭氣及白煙
    ，但缺點是反應時間長且成品少等語（參見警卷第98-99 頁
    ），於偵查中供承：相關器具如經檢查有甲基安非他命成分
    殘留，即是伊已製造成功等語（參見偵卷第118 頁），顯見
    本件確係依「紅磷法」之方式製成甲基安非他命，且被告甲
    ○○等人製造甲基安非他命業已達製造既遂之程度，應無疑
    義。從而，辯護人辯稱：本件製造甲基安非他命至多僅屬於
    預備階段等語，與事實不符，自難採認。
  (四)被告甲○○前雖辯稱：因為欠缺製造原料麻黃素，所以陳祥
    瑞並未教導伊製造甲基安非他命之技術，伊與陳祥瑞事實上
    也沒有製造甲基安非他命云云；而證人陳祥瑞於警詢時亦證
    稱：伊與甲○○尚未開始製作甲基安非他命云云（參見偵查
    卷第108-109 頁筆錄）。惟查，被告甲○○於警詢中即已供
    承：伊係因為賭博而認識陳祥瑞，因為陳祥瑞知道伊經濟有
    困難且陳祥瑞有意製造毒品牟利，故邀伊共同製造甲基安非
    他命，並由陳祥瑞負責出資購買製造甲基安非他命之器具，
    伊則負責提供住處做為製造甲基安非他命之場地，並由陳祥
    瑞教導伊如何製造甲基安非他命；伊自96年3 、4 月間起即
    開始試製甲基安非他命，其間都是陳祥瑞至伊住處指導伊如
    何製造；伊與陳祥瑞曾以扣案之反應爐架將製毒原料麻黃素
    直接反應成甲基安非他命成品，不需再經過鹵化及氫化反應
    ，伊等所使用芝麻黃素原料均係由陳祥瑞帶來，前後共約20
    0 至300 公克等語（參見偵卷第19、97至99頁），亦於偵查
    中供承：陳祥瑞係在旁看伊操作並教導，原料麻黃素是陳祥
    瑞帶來等語（參見偵卷第117-118 頁），則其於法院審理中
    始改以前揭情詞置辯，是否堪值採信，已非無疑。況且，扣
    案之反應爐架經檢測，於玻璃燒瓶及冷凝管內均發現有麻黃
    素成分殘留，業如前述，足見被告甲○○確係經由陳祥瑞之
    指導，已將陳祥瑞所帶至其住處之麻黃素原料，利用扣案之
    反應爐架以「紅磷法」製成甲基安非他命乙情，甚為明確。
    是被告甲○○前揭辯詞，顯係事後卸責之詞，另證人陳祥瑞
    前揭證詞，亦屬維護被告甲○○之詞，均無足採。
  (五)被告甲○○前復辯稱：扣案之攪拌棒、反應爐架、燒瓶及漏
    斗之所以有甲基安非他命反應，係因伊曾經取下吸食器內之
    殘留甲基安非他命，並使用上開器具蒸餾，伊的作法是將塑
    膠漏斗放在燒瓶上，將吸食器內的水倒進燒瓶內，然後用反
    應爐架加溫蒸餾，而蒸餾下來的殘留物就是可以使用的甲基
    安非他命云云。惟查，被告甲○○確係經由陳祥瑞之指導，
    已將陳祥瑞所帶至其住處之麻黃素原料，利用扣案之反應爐
    架以「紅磷法」製成甲基安非他命乙節，前已述明，而就被
    告甲○○前揭所辯，證人鄭昭欣於原審審理中證稱：被告如
    將使用過之吸食器內含有甲基安非他命的水倒入玻璃燒瓶內
    加熱，玻璃燒瓶當然會檢測出有甲基安非他命反應，但因反
    應爐架是一迴流裝置，亦即玻璃燒瓶內之水並不會被蒸乾，
    故被告此舉顯然無益，況倘被告所述為真，玻璃燒瓶內也不
    應該會檢測出有磷及碘等金屬成分殘留等語明確（參見本院
    卷第268 頁），足證被告甲○○上開所辯，亦無足採。
  (六)被告乙○○雖否認犯行，並以前詞置辯。惟查：依同案被
    告陳祥瑞於警詢時供述：「警方查獲現場，當時有我及被告
    甲○○、乙○○等3 人在場，當時其2 人是依我的指示購置
    了製毒器具及化學原料後，因為錢花完了，所以叫我過來驗
    證並向我請款。我們3 人之分工係我負責製造安非他命毒品
    ，甲○○及乙○○是籌備製造毒品所需之相關的機具及化學
    原料並協助我製造毒品」（見偵查卷第9-10頁筆錄）等情；
    證人即被告甲○○於偵查中證稱：「被查獲當天，我們3 人
    就是在該地由陳祥瑞分配安非他命製成後，再由乙○○去找
    另一地點作結晶的部分。」（見偵查卷第69-70 頁筆錄）等
    語觀之，被告乙○○確有分擔購買製毒器具及共同研議把毒
    品結晶之細節。於被告乙○○持有之筆記本上載有製造甲
    基安非他命之化學程式，為被告所不爭執，依其於原審及本
    院供稱：「於96年6 月初，陳祥瑞、我及一個朋友一起吃飯
    聊天時，因我朋友有在吸食安非他命，就問他為什麼安非他
    有好壞的差別，陳祥瑞才寫下該筆記內容，表示就是這個部
    分才有品質差別」（見原審卷第263 頁及本院卷第82頁筆錄
    ）等語，堪認被告自96年6 月初即知悉陳祥瑞具有製造安非
    他命之技術，其所寫之化學方程式乃與製造安非他命有關之
    方程式。且其上開所辯與被告甲○○於警詢供稱：「於乙○
    ○持有遭扣案之筆記本上之字跡應是陳祥瑞與我討論製造安
    非他技術時所書寫」（見偵查卷第23頁筆錄）等情不符，本
    院審酌本案查獲地點係被告甲○○等人共同製造毒品之處所
    ，就一般經驗法則而言，製毒工廠為逃避查緝，必會設置在
    一般人不易查覺之偏僻處所，並嚴格控管閒雜人等出入，被
    告乙○○若未參與製毒犯行，豈會讓其擔任載運製毒器具之
    工作？查獲當日，豈會如其所辯係單純到場聊天看電視？
    綜合上開證據，被告乙○○確有參與製造甲基安非他命之犯
    意及行為分擔，應堪認定。其上開所辯，尚無足採。
  (七)按共同正犯，係共同實施犯罪行為之人，在共同意思範圍內
    ，各自分擔犯罪行為之一部，相互利用他人之行為，以達其
    犯罪之目的，其成立不以全體均參與實施犯罪構成要件行為
    為要件。共同正犯之意思聯絡，不限於事前有所謀議，僅於
    行為當時有共同犯意之聯絡，於行為當時，基於相互之認識
    ，不論明示通謀或相互間默示合致，以共同犯罪之意思參與
    ，均屬之；而行為分擔，亦不以每一階段皆有參與為必要，
    倘具有相互利用其行為之合同意思所為，仍應負共同正犯之
    責，蓋共同正犯，於合同意思範圍內，組成一共犯團體，團
    體中任何一人之行為，均為共犯團體之行為，他共犯均須負
    共同責任，初無分別何一行為係何一共犯所實施之必要。（
    司法院大法官會議釋字第109 號解釋，最高法院88年度台上
    字第2230號、第2858號判決意旨參照）。本件被告甲○○、
    乙○○既有與同案被告陳祥瑞於查獲製毒處所共同討論製造
    甲基安非他命之方法，復有參與製毒器具及原料之購買及運
    送，被告甲○○甚且提供自己處所供製毒場所使用，依上開
    說明，被告甲○○、乙○○與同案被告陳祥瑞自均屬製造甲
    基安非他命之共同正犯堪以認定。
  (八)綜上所述，本案事證明確，被告甲○○與被告乙○○均有共
    同製造第二級毒品甲基安非他命之犯行，洵堪認定，應依法
    論罪科刑。
二、按甲基安非他命係毒品危害防制條例第2 條第2 項第2 款所
    定之第二級毒品，是核被告甲○○、乙○○所為，係犯毒品
    危害防制條例第4 條第2 項之製造第二級毒品罪。被告2 人
    就前揭製造第二級毒品甲基安非他命之犯行，與陳祥瑞及綽
    號「孔董」之大陸成年男子、綽號「昌仔」之成年男子間有
    犯意聯絡及行為分擔，應論以共同正犯。又檢察官移送併辦
    部分，與本案起訴部分係同一犯罪事實，屬事實上同一之案
    件，本院自得併予審理。
三、原審據以論處被告甲○○罪刑，被告乙○○無罪，固非無見
    ；惟查：(1)被告乙○○為屬製造第二級毒品之共同正犯，原
    審未為詳察，遽為被告無罪之諭知，尚有未洽。(2)附表一之
    物品，除上開反應爐架1 組、塑膠漏斗5 個及攪拌棒1 支其
    上有殘留之甲基安非他命以外，其餘扣案之氯仿、乙醚、丙
    酮、陶瓷漏斗、玻璃燒瓶、濾紙、溫度計、反應罐、硫酸鋇
    、醋酸、醋酸鈉、酸鹼試紙、強酸、氫氧化鈉、氫氧瓶等化
    學藥品及設備，符合常見製造甲基安非他命製程中氯化反應
    、氫化反應所需之化學原料與設備等情，已據法務部調查局
    96 年8月10日調科壹字第09622161930 號鑑定書敘明在卷，
    且其為共犯陳祥瑞所有供製造毒品所用之物，應依毒品危害
    防制條例第19條第1 項規定沒收之，原審漏未諭知沒收，亦
    有未合。被告甲○○上訴意旨，仍執前詞，否認共同製造第
    二級毒品犯行，指摘原判決不當，雖無理由，然公訴人上訴
    意旨，指摘原判決關於被告乙○○共同製造第二級毒品部分
    判決不當，為有理由，且原判決亦有上開可議處，自應由本
    院將原判決予以撤銷改判。
四、爰審酌被告甲○○、乙○○2 人明知毒品足以殘害人之身心
    健康，竟與他人共同製造第二級毒品甲基安非他命，造成毒
    品可能泛濫社會大眾之危險，顯然將國內反毒政策之倡導、
    執行置於不顧，惡性確屬重大，且2 人犯後均否認犯行，未
    見悔意，不宜寬貸，惟念其非屬主謀，且尚無證據顯示所製
    造毒品業已流入市面而造成具體損害，及其犯罪之動機、目
    的、手段、智識程度、所生損害及犯行分擔之輕重等一切情
    狀，各量處如主文所示之刑，以資懲戒。
五、扣案之附表一編號2 之反應爐架1 組（含玻璃燒瓶3 個、冷
    凝管2 個及加熱板2 台）、編號19之攪拌棒1 支及編號20之
    塑膠漏斗5 個等物，均係被告甲○○等人共同用以製造第二
    級毒品甲基安非他命所用之器具及設備，且送驗結果均有甲
    基安非他命成分殘留其上，業如前述，是上開扣案物品既已
    難與其上所殘留之第二級毒品甲基安非他命析離，應屬第二
    級毒品，均應依毒品危害防治條例第18條第1 項前段規定，
    併予宣告沒收銷燬。至附表一之其餘物品，均係被告所有且
    為供被告製造甲基安非他命所使用之物（理由詳如附表一備
    註欄所示），應依毒品危害防制條例第19條第1 項前段規定
    ，併予宣告沒收。至於扣案之附表二所示之物，並無證據（
    理由詳如附表二備註欄所示）足資證明與被告甲○○等人製
    造第二級毒品之犯行有涉，爰不予宣告沒收。
六、公訴意旨雖認被告甲○○等人係以「使用左右2 支玻璃燒瓶
    ，每個玻璃燒瓶約使用200 公克麻黃素，加入硫酸鋇、醋酸
    鈉等化學原料後，打開加熱電爐使產生反應，反應時間長達
    2 至3 天，期間溫度應保持穩定，反應過程會冒輕微白煙，
    反應結束後，將燒瓶內灰白色混濁液體倒入中間燒瓶，再依
    序加入乙醚、氯仿，另外將氫氧化鈉先泡水後，亦倒入同一
    燒瓶，之後會形成3 層懸浮液，先取出上層懸浮液後，加入
    濃鹽酸以調整溶液之PH值，再以酸鹼試紙測試呈綠色為止，
    此時即可將液體倒入燒杯中加熱數小時，溫度仍須保持在攝
    氏95度，待上層浮現一層白色結晶層時即應熄火，並將燒杯
    內液體靜置冷卻，待表面自然形成結晶，即為安非他命成品
    」之方式製造甲基安非他命，然經原審就此函詢法務部調查
    局，該局回覆稱：「依本局所瞭解之甲基安非他命製程，僅
    運用硫酸鋇、醋酸鈉等原料加熱反應即將麻黃素轉換合成甲
    基安非他命，應屬不可行，…，該製程過程應係遺漏相當重
    要之化學原料、試劑或製程細節」、「本案扣案物品目錄表
    所示物器，符合經由氯化、氫化反應合成甲基安非他命之製
    程所需，…，與起訴書犯罪事實欄第23至33行所載之製毒過
    程並無關連性」等語，有該局前揭函文1 份附卷可稽（參見
    原審卷第182 、183 頁），而證人鄭昭欣於原審審理中亦結
    證稱：依照伊的研判，起訴書犯罪事實所記載之方法是無法
    製成甲基安非他命，因為只有使用麻黃素、硫酸鋇及醋酸鈉
    ，並沒有辦法一次就轉換成甲基安非他命等語明確（參見原
    審卷第267 、268 頁），參以本件被告甲○○等人係利用扣
    案之反應爐架以「紅磷法」製成甲基安非他命，前已述明，
    是公訴意旨此部分之認定容有誤會，乃併予指明。
據上論斷，應依刑事訴訟法第369 條第1 項前段、第364 條、第
299 條第1 項前段，毒品危害防制條例第4 條第2 項、第18 條
第1 項、第19條第1 項，刑法第11條、第28條，判決如主文。
本案經檢察官蔡國禎到庭執行職務。
中    華    民    國    97    年    10    月    27    日
                  刑事第三庭    審判長法  官  周賢銳
                                      法  官  黃仁松
                                      法  官  施柏宏
中    華    民    國    97    年    10    月    27    日
                                      書記官  白  蘭
以上正本證明與原本無異。
如不服本判決應於收受本判決後10日內向本院提出上訴書狀，其
未敘述上訴理由者，並得於提起上訴後10日內向本院補提理由書
狀（均須按他造當事人之人數附繕本）「切勿逕送上級法院」。
附錄本件判決論罪科刑法條：
毒品危害防制條例第4 條第2 項：
製造、運輸、販賣第二級毒品者，處無期徒刑或7年以上有期徒
刑，得併科新台幣700萬元以下罰金。
~F0
附表一
┌──┬──────────┬─────┬───┬──────────┐
│編號│    品        名    │數量及單位│所有人│備                註│
├──┼──────────┼─────┼───┼──────────┤
│1   │反應罐              │2台       │陳祥瑞│                    │
├──┼──────────┼─────┼───┼──────────┤
│2   │反應爐架（含玻璃燒瓶│1組       │陳祥瑞│其上殘留第二級毒品甲│
│    │3 個、冷凝管2 個及加│          │      │基安非他命          │
│    │熱板2台）           │          │      │                    │
├──┼──────────┼─────┼───┼──────────┤
│3   │玻璃濾瓶            │3個       │陳祥瑞│                    │
├──┼──────────┼─────┼───┼──────────┤
│4   │陶瓷漏斗            │1個       │陳祥瑞│                    │
├──┼──────────┼─────┼───┼──────────┤
│5   │量杯                │10個      │陳祥瑞│                    │
├──┼──────────┼─────┼───┼──────────┤
│6   │醋酸鈉              │5包       │陳祥瑞│                    │
├──┼──────────┼─────┼───┼──────────┤
│7   │玻璃燒瓶            │1組       │陳祥瑞│                    │
├──┼──────────┼─────┼───┼──────────┤
│8   │酸鹼試紙            │2盒       │陳祥瑞│                    │
├──┼──────────┼─────┼───┼──────────┤
│9   │溫度計              │4支       │陳祥瑞│                    │
├──┼──────────┼─────┼───┼──────────┤
│10  │氫氧化鈉            │7瓶       │陳祥瑞│                    │
├──┼──────────┼─────┼───┼──────────┤
│11  │硫酸鋇              │2瓶       │陳祥瑞│                    │
├──┼──────────┼─────┼───┼──────────┤
│12  │醋酸                │7瓶       │陳祥瑞│                    │
├──┼──────────┼─────┼───┼──────────┤
│13  │乙醚                │1桶       │陳祥瑞│                    │
├──┼──────────┼─────┼───┼──────────┤
│14  │強酸                │3桶       │陳祥瑞│                    │
├──┼──────────┼─────┼───┼──────────┤
│15  │甲醇                │1桶       │陳祥瑞│                    │
├──┼──────────┼─────┼───┼──────────┤
│16  │氯仿                │1桶       │陳祥瑞│                    │
├──┼──────────┼─────┼───┼──────────┤
│17  │空壓機              │1台       │陳祥瑞│                    │
├──┼──────────┼─────┼───┼──────────┤
│18  │大塑膠桶            │1個       │陳祥瑞│                    │
├──┼──────────┼─────┼───┼──────────┤
│19  │攪拌棒              │1支       │陳祥瑞│其上殘留第二級毒品甲│
│    │                    │          │      │基安非他命          │
├──┼──────────┼─────┼───┼──────────┤
│20  │塑膠漏斗            │5個       │陳祥瑞│其上殘留第二級毒品甲│
│    │                    │          │      │基安非他命          │
├──┼──────────┼─────┼───┼──────────┤
│21  │真空馬打            │3個       │陳祥瑞│                    │
├──┼──────────┼─────┼───┼──────────┤
│22  │濾紙                │1盒       │陳祥瑞│                    │
├──┼──────────┼─────┼───┼──────────┤
│23  │丙酮                │1桶       │陳祥瑞│                    │
├──┼──────────┼─────┼───┼──────────┤
│24  │筆記本              │1本       │乙○○│                    │
├──┼──────────┼─────┼───┼──────────┤
│25  │氫氣瓶              │3瓶       │陳祥瑞│                    │
├──┼──────────┼─────┼───┼──────────┤
│26  │瓦斯桶              │1桶       │陳祥瑞│                    │
├──┼──────────┼─────┼───┼──────────┤
│27  │夾鍊袋              │1包       │陳祥瑞│                    │
├──┼──────────┼─────┼───┼──────────┤
│28  │陳祥瑞手機（號碼為  │2支       │陳祥瑞│依監聽譯文可知，均為│
│    │0000000000及        │          │      │供本案犯罪所使用    │
│    │0000000000）        │          │      │                    │
├──┼──────────┼─────┼───┼──────────┤
│29  │甲○○手機（號碼為  │1支       │甲○○│依監聽譯文可知，為供│
│    │0000000000）        │          │      │本案犯罪所使用      │
└──┴──────────┴─────┴───┴──────────┘
附表二
┌──┬──────────┬────┬───┬──────────┐
│編號│    品        名    │數量單位│所有人│備                註│
├──┼──────────┼────┼───┼──────────┤
│1   │吸食器              │1組     │甲○○│原扣押物品目錄表編號│
│    │                    │        │      │23                  │
├──┼──────────┼────┼───┼──────────┤
│2   │黑色液體（原扣押清單│1組     │甲○○│原扣押物品目錄表編號│
│    │記載液態安非他命）  │        │      │24，經法務部調查局鑑│
│    │                    │        │      │定未發現含有法定毒品│
│    │                    │        │      │成分                │
├──┼──────────┼────┼───┼──────────┤
│3   │子彈                │1顆     │甲○○│被告甲○○陳稱無殺傷│
│    │                    │        │      │力                  │
├──┼──────────┼────┼───┼──────────┤
│4   │乙○○手機          │5支     │乙○○│依監聽譯文可知，未發│
│    │                    │        │      │現供本案犯罪使用    │
├──┼──────────┼────┼───┼──────────┤
│5   │現金                │新臺幣5 │陳祥瑞│                    │
│    │                    │萬元    │      │                    │
├──┼──────────┼────┼───┼──────────┤
│6   │現金                │新臺幣3 │乙○○│                    │
│    │                    │萬元    │      │                    │
└──┴──────────┴────┴───┴──────────┘


司法院資訊處製作；財團法人民間司法改革基金會備份。
